臺灣桃園地方法院刑事判決
110年度原訴緝字第2號
公  訴  人  臺灣桃園地方檢察署檢察官 
被      告  凃慶源





選任辯護人  蔡承學律師（法扶律師）
上列被告因殺人未遂案件，經檢察官提起公訴（108年度偵字第1
7149號），本院判決如下：
    主  文
凃慶源共同犯殺人未遂罪，處有期徒刑陸年貳月。
    犯罪事實
一、凃慶源與劉銘任因故心生怨懟，乃於民國108年5月29日凌晨
    1時30分許前之某時，相約潘金勇共同與劉銘任談判，潘金
    勇另約同無殺人犯意之潘金星、吳榮哲，吳榮哲復約同無殺
    人犯意之董家和、洪柏漢、呂紹任、郭彥孝（潘金星、吳榮
    哲，董家和、洪柏漢、呂紹任、郭彥孝均經臺灣桃園地方檢
    察署檢察官為不起訴之處分）等人一同前往談判，凃慶源遂
    於108年5月29日凌晨1時30分許，以行動電話聯絡劉銘任，
    得知劉銘任在址設桃園市○○區○○路000巷000○0號之筱玉卡拉
    OK店內，遂於108年5月29日凌晨2時許，由潘金星駕駛車牌
    號碼000-0000號自用小客車搭載凃慶源、潘金勇，並由吳榮
    哲、董家和、洪柏漢、呂紹任、郭彥孝分別駕車或搭車抵達
    筱玉卡拉OK店附近後，凃慶源、潘金勇乃起殺意，二人均可
    預見持金屬球棒敲擊及持利刃砍擊人體，可能傷及人體要害
    、臟器，並造成各部位組織嚴重受創、出血，因而致人於死
    ，竟仍共同基於殺人之犯意聯絡，由凃慶源持鋁製球棒1支
    ，潘金勇則持西瓜刀1把，共同至筱玉卡拉OK店內，先由凃
    慶源藉故邀同劉銘任至店外，旋即在筱玉卡拉OK店外，由凃
    慶源持前開鋁製球棒敲擊劉銘任身體，復由潘金勇持前開西
    瓜刀自上而下朝劉銘任身體揮砍，劉銘任雖以左手前臂隔擋
    前開西瓜刀，仍遭砍中左手前臂、胸、腹部，凃慶源、潘金
    勇共同以前揭攻擊方式，當場造成劉銘任受有臟器外露、橫
    隔膜破裂、脾臟撕裂傷、大腸破裂、左側開放性血胸、左前
    臂開放性骨折之傷勢，凃慶源、潘金勇見劉銘任已受有前揭
    傷勢，猶欲繼續追擊劉銘任，惟因筱玉卡拉OK店內之林啟舜
    、潘昇奕、邱顯裕、戴妤倢等人察覺店外有異而出店查看，
    凃慶源、潘金勇見狀即逃離現場，復因林啟舜、潘昇奕、邱
    顯裕、戴妤倢等人通知救護人員到場將劉銘任送往長庚醫療
    財團法人林口長庚紀念醫院（下稱林口長庚醫院）急救，進
    行左橫膈膜修補、脾臟切除、大腸修補等手術後，劉銘任乃
    倖免於死而未遂。
二、案經劉銘任及其法定代理人劉淨勇訴由桃園市政府警察局大
    園分局報請臺灣桃園地方檢察署檢察官偵查起訴。
　　理  由
壹、程序部分：
　　本判決所引用被告以外之人於審判外之陳述，檢察官、被告
    凃慶源及其辯護人於本院準備程序中均表示同意作為證據（
    見本院原訴緝卷㈡第86頁），且迄至言詞辯論終結前均未聲
    明異議，本院審酌上開證據資料作成時之情況，並無違法不
    當或證明力明顯過低之瑕疵，亦認以之作為證據應屬適當，
    依刑事訴訟法第159條之5規定，認前揭證據資料均有證據能
    力。至本案認定事實所引用之非供述證據，並無證據證明係
    公務員違背法定程序所取得，依刑事訴訟法第158條之4反面
    解釋，當有證據能力，復經本院審理時，提示並告以要旨，
    使當事人充分表示意見，自得為證據使用。
貳、實體部分：
一、認定犯罪事實所憑之證據及理由：
㈠上揭犯罪事實，業經被告於本院審理時坦承不諱（見本院原訴
  緝卷㈡第162頁、第164頁），核與證人即同案被告潘金勇、證
  人即告訴人劉銘任於警詢、偵查及本院審理中；證人即告訴人
  劉淨勇、證人吳榮哲、潘金星、洪柏漢、呂紹任、郭彥孝、林
  啟舜於警詢、偵查中；證人董佳和、游玉明、邱顯裕、盧吳煜
  、戴妤倢、潘昇奕於警詢時證述之情節大致相符（見偵卷㈠第2
  5至30頁、第37至41頁、第49至54頁、第61至65頁、第67至68
  頁、第71至74頁、第75至77頁、第81至86頁、第91至94頁、第
  97至98頁、第99至100頁、第101至102頁、第103至104頁、第1
  05至106頁、第107至109頁、第111至113頁、偵卷㈡第93至96頁
  、第109至111頁、第115至118頁、第147至150頁、偵卷㈢第7至
  11頁、第31至35頁、第55至58頁、第69至75頁、第97至105頁
  、第137至138頁、第141至145頁、本院原訴卷第273至291頁、
  原訴緝卷㈡第135至147頁），並有林口長庚醫院診斷證明書、
  車輛詳細資料報表、現場照片暨監視錄影畫面截圖、林口長庚
  醫院109年10月19日長庚院林字第1091051137號函所附病歷資
  料等件在卷可稽（見偵卷㈠第35頁、第115至137頁、偵卷㈡第10
  1頁、第123頁、本院原訴卷第223至251頁），足認被告上開任
  意性自白與事實相符，堪予採信。
㈡按殺人未遂與傷害之區別，應以加害人有無殺意為斷，以戕害
  他人生命之故意，著手於刺殺之實行而未發生死亡之結果，為
  殺人未遂；倘無使人喪失生命之故意，僅在使其身體、健康受
  到傷害，則為傷害罪，二罪皆發生傷害之結果，祗其主觀犯意
  及身體傷害程度不同而已。至殺人犯意之存否，固係隱藏於行
  為人內部主觀之意思，被害人傷痕之多寡、受傷處所是否為致
  命部位、傷勢輕重程度、行為人下手情形、使用之兇器種類、
  與被害人曾否相識、有無宿怨等情，雖不能執為區別殺人與傷
  害致死之絕對標準，然仍非不得盱衡審酌事發當時情況，深入
  觀察行為人之動機、行為人與被害人之衝突起因、行為當時所
  受之刺激，視其下手情形、力道輕重、攻擊部位、攻擊次數、
  手段是否猝然致被害人難以防備，佐以行為人所執兇器、致傷
  結果、雙方武力優劣，暨行為後之行為等情狀予以綜合觀察，
  論斷行為人內心主觀之犯意。又共同正犯之成立，祇須具有犯
  意之聯絡、行為之分擔，既不問犯罪動機起於何人，亦不必每
  一階段犯行均經參與。共同實行犯罪行為之人，在合同意思範
  圍內，各自分擔犯罪行為之一部，相互利用他人之行為，以達
  其犯罪之目的者，即應對於全部所發生之結果共同負責；且共
  同正犯不限於事前有協議，即僅於行為當時有共同犯意之聯絡
  者亦屬之，且表示之方法，不以明示通謀為必要，即相互間有
  默示之合致亦無不可。
㈢經查，案發時同案被告潘金勇持以攻擊告訴人劉銘任之武器為
  長度約30公分之西瓜刀，被告則係持相同長度之鋁製球棒等情
  ，經被告陳述明確（見本院原訴緝卷㈡第83頁）；又被告於上
  揭時間，係以攜帶前開鋁製球棒與手持前開西瓜刀之潘金勇前
  往筱玉卡拉OK店，由被告將劉銘任自筱玉卡拉OK店內叫至店門
  旁後，先持球棒擊打劉銘任身體，旋由在旁之潘金勇再朝劉銘
  任正面由上往下揮刀，致劉銘任之左手及腹部當場大量出血之
  方式，共同連續攻擊劉銘任等節，同經劉銘任於偵查及本院審
  理時結稱綦詳（見偵卷㈡第147至150頁、本院原訴緝卷㈡第135
  至147頁），與被告自陳之經過亦無顯然齟齬之處（見偵卷㈡第
  168至172頁、本院原訴緝卷㈡第164至165頁），則被告既係與
  潘金勇共同攜兇器前往案發處並近距離一同攻擊劉銘任，就彼
  此所持用之兇器各為何，於行為時當皆了然於心。再酌諸上揭
  西瓜刀、鋁製球棒雖皆未扣案，然衡以西瓜刀乃金屬製品、刀
  鋒銳利，金屬球棒則屬質地堅硬之鈍器，對人之身體、生命所
  構成之威脅，均遠非徒手毆打所可比擬，客觀上皆足以殺害人
  之生命；而被告、潘金勇於案發時皆為具有一定智識程度之成
  年人，對若持西瓜刀、球棒近距離朝人體正面砍擊或揮打，極
  可能使胸腹部內之重要臟器嚴重受創、失血，致人體難以維持
  正常生命機能，尤以持西瓜刀揮砍人體軀幹，更可能傷及主要
  動脈，造成大量出血，進而致人死亡等一般人具備之常識，自
  難諉為不知。而被告竟仍與潘金勇共同以上開方式朝劉銘任之
  正面軀幹攻擊，且劉銘任確因其等之攻擊行為，受有臟器外露
  、橫隔膜破裂、脾臟撕裂傷、大腸破裂、左側開放性血胸、左
  前臂開放性骨折等傷勢，並經林口長庚醫院進行左橫膈膜修補
  、脾臟切除、大腸修補等手術，病人嚴重程度分級為A級等節
  ，有前揭診斷證明書及病歷資料在卷足考，益見被告與潘金勇
  所為確已危及劉銘任之生命無訛。基上以觀，被告與潘金勇有
  殺人之犯意聯絡及行為分擔，至為灼然。
㈣綜上所述，本件事證已臻明確，被告犯行洵堪認定，應依法論
  科。
二、論罪科刑：
㈠罪名：
  核被告所為，係犯第271條第2項、第1項之殺人未遂罪。
㈡共犯關係：
　被告與潘金勇就本件殺人未遂犯行，有犯意聯絡及行為分擔，
  為共同正犯。
㈢刑之加重減輕：
⒈累犯裁量不予加重本刑之說明：
⑴按刑法第47條第1項有關累犯加重本刑部分，固不生違反憲法一
  行為不二罰原則之問題。惟其不分情節，基於累犯者有其特別
  惡性及對刑罰反應力薄弱等立法理由，一律加重最低本刑，於
  不符合刑法第59條所定要件之情形下，致生行為人所受之刑罰
  超過其所應負擔罪責之個案，其人身自由因此遭受過苛之侵害
  部分，對人民受憲法第8條保障之人身自由所為限制，不符憲
  法罪刑相當原則，牴觸憲法第23條比例原則。而於前開法條修
  正前，為避免發生上述罪刑不相當之情形，法院應就個案依上
  揭意旨，裁量是否加重最低本刑（司法院釋字第775號解釋意
  旨參照）。
⑵經查，被告前因違反毒品危害防制條例案件，經本院以105年度
  桃原簡字第100號判決判處有期徒刑2月確定，於106年6月6日
  執行完畢等情，有臺灣高等法院被告前案紀錄表足考。則被告
  於受徒刑執行完畢後，5年以內故意再犯本件有期徒刑以上之
  罪，當屬累犯。惟酌諸被告前開違反毒品危害防制條例案件之
  科刑與執行紀錄，與本案殺人未遂罪所保護法益、罪質類型皆
  迥然有別，尚難執此遽論被告本件犯行有特別惡性或刑罰感應
  力薄弱之情形，爰均依上開解釋意旨，裁量不予加重本刑。
⒉未遂減輕部分：
　被告已著手於殺人行為，惟未造成告訴人死亡之結果，為未遂
  犯，爰依刑法第25條第2項規定，按既遂犯之刑減輕之。
㈣量刑：
  爰以行為人責任為基礎，審酌被告為成年人，應知於現代法治
  社會當循理性、和平之方式解決糾紛，然其竟僅因自己與劉銘
  任之個人怨隙，即率爾夥同潘金勇持球棒及西瓜刀攻擊劉銘任
  ，雖幸未發生死亡結果，惟仍致劉銘任受有前揭嚴重傷勢，不
  僅犯罪手段兇殘，其犯行對劉銘任未來日常生活之影響，亦顯
  非輕微，誠值非難；惟念及被告犯後坦承犯行之態度，另參諸
  被告迄今未取得劉銘任諒解，且未實際賠償其所受損害，兼衡
  被告於本院審理時自陳所受教育程度為高中肄業，入監前從事
  防水工程，家庭經濟狀況不佳（見本院原訴緝卷㈡第165頁）等
  一切情狀，量處如主文所示之刑。
三、沒收之說明：
　　又未扣案之鋁製球棒，雖係供被告本案犯行所用，然業經被
    告陳稱非其所有（見本院原訴緝卷㈡第83頁），復無積極證
    據足資認定係第三人無正當理由提供，爰不予宣告沒收，附
    此敘明。
據上論斷，應依刑事訴訟法第299條第1項前段，刑法第28條、第
271條第2項、第1項、第25條第2項，判決如主文。
本案經檢察官薛全晉提起公訴，檢察官林鈺瀅到庭執行職務。
中　　華　　民　　國　　111 　年　　1 　　月　　19　　日
                  刑事第十五庭　審判長法　官　林龍輝
                                      法  官  林岷奭
                                      法  官  郭于嘉
以上正本證明與原本無異。
如不服本判決應於收受判決後20日內向本院提出上訴書狀，並應
敘述具體理由。其未敘述上訴理由者，應於上訴期間屆滿後20日
內向本院補提理由書(均須按他造當事人之人數附繕本)「切勿逕
送上級法院」。 
　　　　　　　　　　　　　　　        書記官　蔡得憲　
中　　華　　民　　國　　111 　年　　1 　　月　　20　　日
附錄本案論罪科刑法條全文：
中華民國刑法第271條
（普通殺人罪）
殺人者，處死刑、無期徒刑或10年以上有期徒刑。
前項之未遂犯罰之。
預備犯第1項之罪者，處2年以下有期徒刑。